【裁判字號】    95,上易,1849
【裁判日期】    950929
【裁判案由】    竊盜
【裁判全文】
臺灣高等法院刑事判決                95年度上易字第1849號
上  訴  人  臺灣板橋地方法院檢察署檢察官
被      告  甲○○
                    （現於臺灣臺北監獄執行中）
上列上訴人因竊盜案件，不服臺灣板橋地方法院95年度易字第
1279號，中華民國95年7月11日第一審判決（起訴案號：臺灣板
橋地方法院檢察署95年度偵字第15374號），提起上訴，本院判
決如下：
    主  文
原判決撤銷，發回臺灣板橋地方法院。
    理  由
一、原審判決意旨略以：
(一)、本件公訴意旨詳如起訴書所載（如附件）。
(二)、按同一案件繫屬於有管轄權之數法院者，由繫屬在先之法院
    審判之，不得審判之法院應諭知不受理之判決，並得不經言
    詞辯論為之，刑事訴訟法第303條第7款、第8條、第307條定
    有明文。又訴訟上所謂一事不再理之原則，關於實質上一罪
    或裁判上一罪，亦均有其適用，最高法院60年台非字第77號
    著有判例。
(三)、經查：本件被告上開犯罪後，刑法第56條有關連續犯之規定
    ，業於民國94年2月2日經修正公布，並自95年7月1日起生效
    施行，經本院比較修正前後之規定，以修正前刑法第56條之
    規定，為有利於被告，應有修正前刑法第56條規定之適用，
    合先敘明。本件被告另於94年12月4日2時許，夥同年籍不詳
    綽號「阿賢」之成年男子，由被告進入台北市○○區○○路
    三段38巷16之4號三玄宮廟，以神桌上之菜刀剪下神像上之
    金牌計三面之竊盜犯行，業經臺灣臺北地方法院檢察署檢察
    官於95年6月26日偵查終結提起公訴，並於95年7月6日繫屬
    臺灣臺北地方法院以95年度易字第1486號案件審理之中，此
    有被告之本院前案紀錄表及臺灣臺北地方法院檢察署95年7
    月6日函各乙紙，在卷可稽，足堪認定。茲本件公訴人所起
    訴被告上開竊盜犯行，與臺灣臺北地方法院檢察署檢察官所
    起訴被告上開竊盜犯行間，相距六個月未到，且屬同一構成
    要件之犯罪事實，應係基於同一概括犯意所為，有連續犯關
    係，為裁判上一罪關係之同一案件，從而公訴人就被告上開
    竊盜犯行，再向原法院起訴，即有不合，爰依照上開說明，
    不經言詞辯論，逕為不受理之判決之諭知等語。
二、公訴人上訴意旨以：本件起訴被告之竊盜案件，其有二次之
    犯行，時間分別為95年5月17日1時30分及同年6月20日2時30
    分許，與台灣台北地方法院所審理之95年度易字第1486號案
    件之犯行相距雖未達1年以上，然亦相距5、6月之久，已難
    認被告有何連續竊盜之犯意；又上揭案件被告係侵入廟宇竊
    盜，而本件則為機車竊盜及攜帶兇器入大賣場行竊，其犯罪
    之手段、標的均無類似之處。況原審亦未訊明被告主觀上有
    無連續竊盜之犯意云云。
三、經查：
(一)、台灣台北地方法院所審理之95年度易字第1486號案件「下稱
    ：前案」被告之犯行，既係持菜刀剪下神明上之金牌3面，
    則被告所犯應係刑法第321條第1項第3款之攜帶兇器竊盜罪
    嫌，與本案公訴人起訴被告行竊機車部分係犯有刑法第320
    條第1項之竊盜罪嫌；另持千斤頂等兇器至大賣場竊取現金
    等財物部分，係犯刑法第321條第1項第3款之攜帶兇器竊盜
    罪嫌，是前案與本案中之行竊大賣場之手段、方法，所涉犯
    之法條均屬相同，上訴意旨認為不同云云，固尚有誤認。
(二)、然按刑法上之連續犯，必須基於一個概括犯意，連續數行為
    而犯同一之罪名，始能成立。所謂出於概括犯意，必須其多
    次犯罪行為，自始均在一個預定犯罪計劃以內，出於主觀上
    始終同一犯意之進行，若中途另有新犯意發生，縱所犯為同
    一罪名，究非連續其初發的意思，即不能成立連續犯。最高
    法院85年度台上字第6241號判決意旨參照。經查，被告於本
    院95年9月29日訊問時供稱：其於94年12月4日竊取廟宇神像
    之金牌時，是因共犯阿賢看到該廟宇有金牌，並稱彼有地方
    銷贓，要伊去竊取金牌得手，當時並無想到一有機會即竊取
    他人之物品，之後於95年5月17日及6月20日之二次竊盜犯行
    ，是因為沒有錢之關係才想到去竊取機車及賣場之物品、現
    金等語。準此，即難認被告於最先之犯行即94年12月4日當
    次，即下定決心，一有機會即想竊盜等情自明。是本案被告
    之二次犯行若均成立，縱與前案之犯行為同一加重竊盜罪名
    ，惟難認係基於概括之犯意所為，即非裁判上一罪之連續犯
    ，從而原審為公訴不受理之諭知，自嫌速斷。是檢察官執此
    指謫原判決不當，尚非全無理由，自應由本院將原判決撤銷
    發回，由原法院查明後，依法為適當之判決，並不經言詞辯
    論，逕行判決。
據上論斷，應依刑事訴訟法第369條第1項但書、第372條，判決
如主文。
中    華    民    國    95    年    9    月    29    日
                  刑事第十四庭  審判長法  官  蘇隆惠
                                      法  官  林瑞斌
                                      法  官  林秀鳳
以上正本證明與原本無異。
不得上訴。
                                      書記官  耿鳳君
中    華    民    國    95    年    10    月    3     日


司法院資訊處製作；財團法人民間司法改革基金會備份。
